臺灣高雄地方法院刑事判決　　　　　　　110年度訴字第123號
公　訴　人　臺灣高雄地方檢察署檢察官
被　　　告　蔡育全




被　　　告　潘宜謙


上列被告因傷害案件，經檢察官提起公訴（109 年度偵字第1906
9 號），本院判決如下：
    主  文
潘宜謙共同犯傷害罪，累犯，處有期徒刑肆月，如易科罰金，以
新臺幣壹仟元折算壹日。
蔡育全無罪。
    事  實
一、潘宜謙、丁振家（其涉傷害部分另經臺灣高雄地方檢察署檢
    察官以109 年度偵字第19069 號為不起訴處分確定）及姓名
    年籍不詳，綽號為「阿志」之成年男子於民國109 年8 月10
    日凌晨3 時許，至蔡育全所經營址設於高雄市○○區○○○
    街00號之「CrazyPUB」酒吧消費，適吳均偉、張立人亦至該
    處飲酒，雙方於上址二樓包廂飲酒，因開瓶費等事起爭議，
    潘宜謙與吳均偉起有口角，先經丁振家排解，雙方乃未起衝
    突，惟因包廂內有喧鬧聲，蔡育全為了解狀況前往查看，此
    時吳均偉又起身，蔡育全誤以為吳均偉欲滋事，遂以肢體阻
    擋吳均偉，潘宜謙、「阿志」見狀，竟共同基於傷害之犯意
    聯絡，分別以徒手及持酒瓶方式毆打吳均偉之身體及額頭，
    致吳均偉受有右側第四、六肋骨骨折、頭部外傷併額頭撕裂
    傷等傷害。
二、案經吳均偉訴由高雄市政府警察局新興分局報告臺灣高雄地
    方檢察署檢察官偵查起訴。
    理  由
甲、有罪部分
壹、程序部分
    按被告以外之人於審判外之陳述，雖不符刑事訴訟法第159
    條之1 至第159 條之4 等規定，而經當事人於審判程序同意
    作為證據，法院審酌該言詞陳述或書面陳述作成時之情況，
    認為適當者，亦得為證據。當事人、代理人或辯護人於法院
    調查證據時，知有第159 條第1 項不得為證據之情形，而未
    於言詞辯論終結前聲明異議者，視為有前項之同意，同法第
    159 條之5 定有明文。經查，本判決下列所引用之供述證據
    ，其中屬傳聞證據之部分，業據被告潘宜謙及檢察官均同意
    有證據能力（見院卷第67頁、第245 頁），且迄至言詞辯論
    終結前亦未再聲明異議，本院審酌該具有傳聞證據性質之證
    據，其取得過程並無瑕疵，與待證事實具有關聯性，證明力
    非明顯過低，以之作為證據係屬適當，依刑事訴訟法第159
    條之5 規定，自有證據能力。
貳、實體部分
一、訊據被告潘宜謙固坦承於上揭時地與告訴人吳均偉（下稱告
    訴人）因上開糾紛有所口角，並於口角過後告訴人受有前開
    傷害，惟矢口否認有何傷害犯行，辯稱：我沒有打告訴人，
    當時是告訴人先挑釁被告蔡育全，我為阻止告訴人有壓制他
    ，縱算我有打告訴人，也是正當防衛，告訴人骨折非因上開
    糾紛造成的云云。經查：
（一）被告潘宜謙於上揭時地與告訴人因上開糾紛有所口角，告
      訴人於口角過後受有前開傷害等情，為被告潘宜謙所坦認
      在卷，核與證人即同案被告蔡育全於警詢、偵查及審判中
      之供述或證述（警卷第1 至9 頁，偵卷第37至59頁，審訴
      卷第31至35頁，院卷第97至99、118 至120 頁）、證人即
      告訴人、證人張立人（下稱張立人）於警詢、偵查及審判
      中之證述（警卷第36至41頁，偵卷第39至45頁，院卷第24
      6 至264 ；警卷第49至51頁，偵卷第39至41、45至49頁，
      院卷第266 至282 頁）、證人丁振家（下稱丁振家）於警
      詢、偵查中之證述（警卷第14至20頁，偵卷第37至59頁）
      互核相符，並有高雄市立大同醫院（委託財團法人私立高
      雄醫學大學附設中和紀念醫院經營）109 年8 月12日診字
      第0000000000號診斷證明書（病患：吳均偉）（警卷第48
      頁）、高雄市立大同醫院110 年5 月29日高醫同管字第11
      00502220號函暨告訴人案件回覆表、就醫相關病歷資料及
      照片（院卷第129 至184 頁）各1 份、丁振家與張立人（
      綽號：「阿人」）之手機通訊軟體LINE對話紀錄截圖照片
      2 張（對話時間：109.08.10 ）（警卷第21至22頁）、高
      雄市政府警察局新興分局109 年8 月21日查訪紀錄表（被
      查訪人：蔡育全）（警卷第53頁）、指認犯罪嫌疑人紀錄
      表（指認人：吳均偉）（警卷第42至45頁）各1 份等證據
      在卷可參，是上開事實堪予認定。
（二）查告訴人於警詢、偵查及審判中證稱：案發當時有受被告
      蔡育全抓住限制行動，被告潘宜謙與「阿志」就分別用拳
      頭和酒瓶打我的頭和身體，後來我滿頭是血被張立人送去
      醫院救治了等語（警卷第36至41頁，偵卷第39至45頁，院
      卷第254 至260 ），此與張立人於警詢、偵查及審判中證
      稱：案發當時被告蔡育全有以肢體阻擋告訴人的行動，潘
      宜謙就用拳頭，「阿志」持酒瓶毆打告訴人，後來發現告
      訴人頭部流血，我就送告訴人去醫院了等語（警卷第49至
      51頁，偵卷第39至41、45至49頁，院卷第270 至275 頁）
      互核一致，另被告潘宜謙、被告蔡育全、丁振家亦均稱被
      告潘宜謙、被告蔡育全與告訴人有所肢體接觸等語（偵卷
      第49、55、53頁），且告訴人所受之右側第四、六肋骨骨
      折、頭部外傷併額頭撕裂傷等傷害，依常情非不能想像係
      遭酒瓶或拳頭等硬物重擊而生，加以該頭部外傷併額頭撕
      裂傷乃呈線狀，此有告訴人門診病歷紀錄單暨傷勢照片1
      份（院卷第146 頁）附卷可考，足徵該傷勢確有可能係遭
      酒瓶等物品敲打，經碎裂後割傷造成，此節亦經告訴人於
      審判中證稱：案發後我被送去醫院，發現頭髮裡有玻璃碎
      片等語明確（院卷第263 頁），是被告潘宜謙與「阿志」
      共同基於傷害之犯意聯絡，分以徒手及持酒瓶毆打告訴人
      致其受有前開傷害等情，足堪認定。
（三）被告潘宜謙雖辯稱：告訴人的肋骨骨折乃事後驗傷而得，
      案發當時根本沒發現告訴人有肋骨傷害，認為該傷害並非
      我造成的，另本件我的行為也符合正當防衛云云（院卷第
      64、300 頁）。查告訴人上開肋骨骨折之診斷時間為109
      年8 月12日，有前開高雄市立大同醫院（委託財團法人私
      立高雄醫學大學附設中和紀念醫院經營）109 年8 月12日
      診字第1090812126號診斷證明書1 份在卷可稽，與案發時
      間相差時間並非過遠，且若非開放性骨折，本難於第一時
      間發現，並可能隨著疼痛加劇，方至醫院就診，又告訴人
      於審判中證稱：案發後因為身體到處都在痛，所以沒特別
      發現肋骨斷掉，直到我躺在床上一直都很痛，睡不著，後
      來我去買止痛藥吃，過一天還是很痛，我才去醫院就診發
      現肋骨斷了等語（院卷第292 頁），已證稱發現肋骨斷裂
      之過程，況告訴人確實因於包廂內遭毆打而受傷，衡情並
      無必要誣指骨折之傷勢亦係於包廂內遭人傷害所致，告訴
      人所說明之經過亦與常情無違，足徵告訴人之肋骨骨折仍
      與被告潘宜謙之傷害行為有相當因果關係；另被告潘宜謙
      傷害告訴人當下，告訴人已遭被告蔡育全限制行動，為前
      所明確認定，告訴人並無施以現時不法侵害之情形，被告
      潘宜謙自不能主張正當防衛，亦無從以被告潘宜謙亦受有
      傷害之診斷證明書（警卷第35頁）為何有利被告潘宜謙之
      認定。
（四）綜上，被告潘宜謙所辯均難採認，其犯行已能認定，應論
      罪科刑。
二、核被告潘宜謙所為，係犯刑法第277 條第1 項之傷害罪，其
    與姓名年籍不詳，綽號為「阿志」之成年男子，共同毆打告
    訴人，有犯意聯絡及行為分擔，應論以共同正犯。
三、被告潘宜謙前因公共危險案件，經本院以106 年度交簡字第
    2255號、106 年度交簡字第3322號分別判處4 月、2 月有徒
    刑（均併科罰金）確定，嗣經本院以107 年度聲字第832 號
    裁定應執行有期徒刑5 月確定，並於107 年5 月17日執行完
    畢等情，有臺灣高等法院被告前案紀錄表附卷可稽，其於有
    期徒刑執行完畢後5 年內，故意再犯本件有期徒刑以上之罪
    ，為累犯，依司法院釋字第775 號解釋意旨所示，法院應區
    分行為人所犯情節，裁量是否依刑法第47條第1 項累犯規定
    加重其刑，以避免因一律適用累犯加重規定，致生行為人所
    受刑罰超過其所應負擔之罪責，其人身自由因此遭受過苛之
    侵害，而不符憲法罪刑相當原則。本院審酌被告潘宜謙之主
    觀惡性及犯罪罪質，認有依刑法第47條第1 項之規定加重其
    刑之必要，就本件亦無依累犯規定加重後，致有過苛之虞之
    情形，爰依刑法第47條第1 項規定加重其刑。
四、爰以行為人之責任為基礎，審酌被告潘宜謙僅因與告訴人因
    小事口角，不循紛爭解決的適當管道，竟與「阿志」以如犯
    罪事實欄所載方式毆打告訴人，造成告訴人受有右側第四、
    六肋骨骨折、頭部外傷併額頭撕裂傷之傷害，其傷勢難認輕
    微，並造成告訴人身心受創，且行為後否認犯行，應予非難
    ，惟念及被告潘宜謙本件犯行乃一時衝動而為之，其手段亦
    難認兇殘而不可饒恕，且仍表示有調解之意，惟因意見無法
    達成一致而未成立，並審酌其於審判中自承之家庭、經濟、
    學歷等一切情狀，量處如主文第一項所示之刑，並諭知易科
    罰金之折算標準。 
乙、無罪部分
一、公訴意旨略以：被告蔡育全為址設高雄市○○區○○○街00
    號之CrazyPUB店長，緣同案被告潘宜謙、告訴人、丁振家、
    張立人及另一名姓名年籍不詳綽號「阿志」之成年男子，於
    109 年8 月10日凌晨3 時許，在上開店內包廂飲酒，席間告
    訴人酒後與同案被告潘宜謙、被告蔡育全間因開瓶費發生口
    角，豈料被告蔡育全、同案被告潘宜謙竟與「阿志」共同基
    於傷害之犯意聯絡，由被告蔡育全將告訴人壓制，同案被告
    潘宜謙及「阿志」則以持酒瓶及徒手毆打等方式攻擊告訴人
    ，致告訴人受有右側第四、六肋骨骨折、頭部外傷併額頭撕
    裂傷等傷害。因認被告蔡育全涉犯刑法第277 條第1 項之傷
    害罪嫌等語。
二、按犯罪事實應依證據認定之，無證據不得認定其犯罪事實；
    不能證明被告犯罪者，應諭知無罪之判決，刑事訴訟法第15
    4 條第2 項、第301 條第1 項分別定有明文。又事實之認定
    ，應憑證據，如未能發現相當證據，或證據不足以證明，自
    不能以推測或擬制之方法，以為裁判之基礎；而刑事訴訟法
    上所謂認定犯罪事實所憑之證據，雖不以直接證據為限，間
    接證據亦包括在內，然而無論直接或間接證據，其為訴訟上
    之證明，須於通常一般之人不致有所懷疑，而得確信其為真
    實之程度者，始得據為有罪之認定，若其關於被告是否犯罪
    之證明未達此程度，而有合理性懷疑之存在，致使無法形成
    有罪之確信，根據「罪證有疑，利於被告」之證據法則，即
    不得遽為不利被告之認定。
三、公訴意旨認被告蔡育全涉有前開傷害犯行，無非係以被告蔡
    育全於警詢及偵查中之供訴、同案被告潘宜謙於警詢及偵查
    中之供訴、告訴人於警詢及偵查中之指訴、張立人於警詢及
    偵查中之證述、丁振家於警詢及偵查中之證述、高雄市立大
    同醫院（委託財團法人私立高雄醫學大學附設中和紀念醫院
    經營）診斷證明書為據。
四、訊據被告蔡育全堅詞否認有何傷害犯行，辯稱：案發當下我
    聽到酒吧二樓騷動，就經過包廂看到告訴人正與同案被告潘
    宜謙等人有所口角，我當時是在勸他們不要鬧事，並拉告訴
    人到牆角安撫，沒有打告訴人等語。經查：同案被告潘宜謙
    於上揭時地與告訴人因上開糾紛有所口角，嗣經被告蔡育全
    限制告訴人之行動後，同案被告潘宜謙遂與「阿志」基於傷
    害之犯意聯絡，毆打告訴人致其受有前開傷害等情，為前所
    明確認定。然被告蔡育全拉住告訴人之行為是否係出於傷害
    之犯意聯絡，查告訴人、張立人、丁振家及同案被告潘宜謙
    均證稱或陳稱：起初係告訴人、張立人與丁振家、同案被告
    潘宜謙發生口角衝突，被告蔡育全乃事後到場等語（警卷第
    16、27至28、50頁，偵卷第43、45、52、55頁，院卷第270
    、288 頁），且告訴人、同案被告潘宜謙亦於審判中均一致
    證稱：當時被告蔡育全係於包廂內外進進出出（院卷第250
    、285 頁），足認案發前被告蔡育全乃忙於酒吧招呼工作，
    並未參與告訴人、張立人、丁振家及同案被告潘宜謙等人之
    糾紛，並以被告蔡育全係於口角後到場之情狀觀之，亦可徵
    被告蔡育全確係聽聞酒吧二樓包廂內有鼓譟聲後方前往查看
    ，且告訴人、張立人、丁振家及同案被告潘宜謙等人相對於
    被告蔡育全而言均純屬酒客，並依卷內證據，被告蔡育全無
    與任一方有何特殊情誼，而有幫助或與一方共同毆打他方之
    必要。告訴人雖證稱：被告蔡育全從我身後壓制我，我想要
    撞開但撞不開，「阿志」與同案被告潘宜謙用酒瓶打我的頭
    ，我流很多血，他們一直不讓我離開（院卷第256 至258 頁
    ），然告訴人之指述本需其他證據補強，證人張立人雖證稱
    被告蔡育全追到包廂內拉住告訴人並說如果傷害、打他的朋
    友的話不會放過告訴人之類的話，惟亦證稱：不確定被告蔡
    育全是拉告訴人之手臂還是架住，因為發生的一瞬間也只有
    1 、2 分鐘，情況很混亂，綜前足認被告蔡育全就本件並無
    毆打告訴人之合理動機，而萌生傷害之犯意，其雖有以肢體
    阻擋告訴人之去處，然此是否為店家為和氣生財之勸架行為
    ，難謂無疑，即難以認定被告蔡育全是否與同案被告潘宜謙
    及「阿志」有前揭犯行之犯意聯絡，而分擔壓制或架住告訴
    人任其遭毆打之行為。
五、綜上，檢察官提出之積極證據無法使本院形成被告蔡育全有
    共同傷害告訴人之合理確信，揆諸上開說明，應為無罪之諭
    知。
據上論斷，應依刑事訴訟法第299條第1項前段、第301條第1項前
段，刑法第28條、第277 條第1 項、第47條第1 項、第41條第1
項前段，刑法施行法第1 條之1 第1 項，判決如主文。
本案經檢察官宋文宏提起公訴，檢察官張靜怡到庭執行職務。
中    華    民    國   110    年    10    月    26    日
                  刑事第十二庭  審判長法  官  蔡書瑜
                                      法  官  楊甯伃
                                      法  官  蔡有亮
以上正本證明與原本無異。
如不服本判決應於收受送達後20日內向本院提出上訴書狀，並應
敘述具體理由；如未敘述上訴理由者，應於上訴期間屆滿後20日
內向本院補提理由書（均須按他造當事人之人數附繕本）「切勿
逕送上級法院」。
因疫情而遲誤不變期間，得向法院聲請回復原狀。
中    華    民    國   110    年    10    月    26    日
                                      書記官  葉郁庭
附錄法條：
刑法第277條